【裁判字號】    89,台上,4464
【裁判日期】    890727
【裁判案由】    偽造貨幣
【裁判全文】
最高法院刑事判決                              八十九年度台上字第四四六四號
    上  訴  人  甲○○  男
右上訴人因偽造貨幣案件，不服台灣高等法院台南分院中華民國八十七年四月二十九
日第二審判決（八十七年度上訴字第三七二號，起訴案號：台灣台南地方法院檢察署
八十六年度偵字第九一一八號），提起上訴，本院判決如左：
    主  文
原判決撤銷，發回台灣高等法院台南分院。
    理  由
本件原判決認定上訴人甲○○係三陽汽車公司佳里營業所業務員，於民國八十六年五
月二十八日十三時十五分許，在台南縣佳里鎮安西里四四之三六號處，收取客戶林喜
照之子林勝堅交付之購車款新台幣（下同）六十九萬一千餘元（其中有六捆十萬元之
千元鈔）後，竟自其中五捆千元鈔抽換六張千元真鈔，而另以六張千元偽鈔混雜其中
後，於同日十三時三十分許，持至台南縣佳里鎮○○路郵局，意圖冒充真鈔匯款至該
公司帳戶而行使，幸該郵局承辦人員鄭志堅及時發現而未得逞，乃通知林勝堅到該郵
局處理，經林勝堅報警處理等情。因而維持第一審論處上訴人行使偽造之通用紙幣未
遂罪刑之判決，駁回上訴人在第二審之上訴，固非無見。
惟查：(一)、證據雖已調查，而其內容尚未完全明瞭者，即與未經調查無異，如遽行判
決，仍屬應於審判期日調查之證據未予調查。本件扣案之千元紙幣六張，依卷內資料
，並未送請發行新台幣之台灣銀行或其他權責機關鑑定是否確為偽鈔，而原判決理由
所引據之「有截留偽造變造仿新台幣券幣通報單」，是否為權責機關之鑑定，亦未完
全明瞭，原審未切實送請鑑定調查，即依據該通報單及六張千元鈔扣案，認定該六張
千元鈔均屬偽鈔，尚嫌速斷，自屬可議。(二)、刑法第一百九十六條第一項之行使偽造
紙幣罪，以明知係偽造之紙幣，故意收受後冒充真幣行使為構成要件，如其收受之初
並不知係偽造，嗣後發覺因不甘受損失而仍行使者，則其情節較輕，同條第二項另設
有專科罰金之規定，與第一項之行使偽幣罪有別。原判決論以上訴人行使偽造之通用
紙幣罪，但其事實並未認定上訴人明知扣案之六張紙幣係偽造，而故意收受後冒充真
幣行使，理由亦未說明上訴人明知偽鈔而故意收受行使之證據，難謂為適法。(三)、依
原判決理由二、(三)內引述證人林勝堅所稱之過程，如果無訛，則林勝堅為何不在車中
即將車款交給上訴人，而須到住處內交付﹖上訴人取得款項之後，為何不即拿回新營
分公司結帳，而欲到郵局匯款﹖上訴人是否直接到郵局，抑途中有到他處﹖郵局人員
除發現偽鈔外，是否確亦發現短少一張千元鈔﹖發現偽鈔後通知林勝堅並報警處理，
其間上訴人有無離開郵局﹖警方處理時有無檢查上訴人身上是否有相關之千元鈔﹖為
明瞭真相，以上事項非無調查究明之必要，原審未予調查說明，遽行判決，亦有可議
。上訴意旨指摘原判決不當，非全無理由，應認有撤銷發回更審之原因。
據上論結，應依刑事訴訟法第三百九十七條、第四百零一條，判決如主文。
中      華      民      國    八十九    年      七      月    二十七    日
                              最高法院刑事第十一庭
                                  審判長法官  莊  登  照
                                        法官  洪  明  輝
                                        法官  蔡  清  遊
                                        法官  黃  一  鑫
                                        法官  林  秀  夫
      右正本證明與原本無異
                                              書  記  官
中      華      民      國    八十九    年      八      月      三      日
                                                                        Ｅ


司法院資訊處製作；財團法人民間司法改革基金會備份。
